【裁判字號】    97,易,14
【裁判日期】    970703
【裁判案由】    竊盜
【裁判全文】
臺灣彰化地方法院刑事判決                97年度易字第14號
公  訴  人  臺灣彰化地方法院檢察署檢察官
被      告  甲○○
                    樓
            乙○○
                    （現羈押於臺灣彰化看守所）
上列被告因竊盜案件，經檢察官提起公訴（96年度少連偵字第30
號），本院判決如下：
    主  文
甲○○犯如附表所示之罪，各處如附表所示之刑。應執行有期徒
刑壹年。
乙○○犯如附表所示之罪，各處如附表所示之刑。有期徒刑部分
，應執行有期徒刑貳年陸月（各罪均諭知於刑之執行前，令入勞
動場所強制工作參年）。
    事  實
一、甲○○前於民國90年間，因竊盜、妨害兵役治罪條例、搶奪
    、偽造文書等案件，經本院以90年度訴字第1095號分別判處
    有期徒刑1年、拘役20日、有期徒刑3年3月、有期徒刑6月，
    有期徒刑部分並定應執行有期徒刑4年6月確定，嗣入監與拘
    役20日部分接續執行，於93年7月20日縮短刑期假釋出監付
    保護管束，並於94年12月24日保護管束期滿未經撤銷，而視
    為執行完畢。乙○○前有多次竊盜之非行紀錄，並曾於92年
    間，因竊盜案件，經本院少年法庭以92年度少護字第307號
    裁定令入感化教育處所施以感化教育，甫於95年7月3日感化
    教育執行期滿釋放。詎甲○○、乙○○仍不知悔改，分別與
    丙○○（綽號「小胖」，拘提中，俟到案後另行審結）或少
    年高○○（80年2月生，真實年籍資料詳卷，下稱高姓少年
    ，業經本院少年法庭以96年度少護字第173號裁定令入感化
    教育處所施以感化教育，現正執行感化教育中）等人（每次
    竊盜行為之人詳如附表編號4、5行為人欄所示），共同基於
    意圖為自己不法所有之犯意聯絡，各於附表編號4、5所示之
    時、地，以附表編號4、5所示手法，竊得如附表編號4、5所
    示丁○○等人所有之財物。乙○○除前揭附表編號4、5所示
    案件外，另與丙○○或高姓少年（每次竊盜行為之人詳如附
    表編號1、2、3、6、7行為人欄所示），共同基於意圖為自
    己不法所有之犯意聯絡，分別於附表編號1、2、3、6、7所
    示之時、地，以附表編號1、2、3、6、7所示手法，竊得如
    附表編號1、2、3、6、7所示子○○○等人所有之財物，而
    有犯罪之習慣。嗣辛○○發覺其住宅遭人入侵且有財物失竊
    後報警處理，經警在辛○○之住處採獲指紋4枚，並送請內
    政部警政署刑事警察局鑑驗結果，與該局檔存甲○○指紋卡
    之右環指、右中指、右食指、右小指指紋相符，而於96年2
    月10日通知甲○○至警局說明，因而查獲甲○○所為如附表
    編號5所示之竊盜犯行，甲○○並於有偵查犯罪職權之機關
    或個人尚未有其他事證合理懷疑其涉有附表編號4所示之竊
    盜犯嫌前，即主動向司法警察自首附表編號4所示之竊盜犯
    行，並接受裁判。乙○○則為警通知至警局說明後，自白其
    涉有附表一編號1至7所示竊盜犯行，而悉上情。
二、案經彰化縣警察局彰化分局報告臺灣彰化地方法院檢察署檢
    察官偵查起訴。
    理  由
一、本案全部卷證所涵括之供述證據及非供述證據，公訴人及被
    告甲○○、乙○○均同意以下全部證據之證據能力，亦未於
    言詞辯論終結前聲明異議，本院審酌該等供述證據及非供述
    證據作成時之情況，並無不適當之情事，應均具有證據能力
    ，合先敘明。
二、上開事實，業據被告甲○○對於其有為附表編號4、5所示竊
    盜犯行之事實坦承不諱，並經被告乙○○對於其有為附表編
    號1至7所示竊盜犯行之事實供認在卷，核與證人子○○○、
    己○○、鄭昀之、丁○○、庚○○、曾魁琦、辛○○、癸○○、壬○○及戊○○分於警詢或偵查中證述情節相符，復據
    證人即共同被告甲○○於偵查中及本院審理時證述明確，並
    經證人高姓少年於本院少年法庭及本院審理時證述在卷，復
    有內政部警政署刑事警察局鑑驗書、辛○○住宅失竊案刑案
    現場勘察報告及勘查現場圖各1份、監視錄影畫面翻拍照片
    18張、被告乙○○帶同警員查證之照片15張、車號LKF- 262
    號及KSV-842號重型機車之車輛失竊車牌遺失作業-詳細資料
    畫面各1紙等件在卷可考，足徵被告甲○○、乙○○之任意
    性自白與事實相符，可以採信。又認事採證、證據之取捨及
    證據證明力之判斷，俱屬事實審法院之職權，苟無違證據法
    則，自不能指為違法；是供述證據前後雖有差異或矛盾，事
    實審法院非不可本於經驗及論理法則，斟酌其他情形，作合
    理之比較，定其取捨；其就供述證據之一部，認為真實者，
    予以採取，亦非法則所不許。因之，證人供述之證據，前後
    縱有差異，事實審法院依憑證人前後之供述證據，斟酌其他
    證據，本於經驗法則與論理法則，取其認為真實之一部，作
    為論罪之證據，自屬合法（最高法院90年度臺上字第69 43
    號判決要旨參照）。本件附表編號1所示行竊方式，被告乙○○供稱係持自備之一字型起子，惟證人即共犯高姓少年於
    警詢時稱持油壓剪，於本院少年法庭時復稱係持自備鑰匙，
    於本院審裡時又證稱使用何工具其不記得，其是在外面把風
    等語在卷，本院衡諸被告乙○○已坦認犯行，且於警詢及本
    院審理時均自承係攜帶一字型起子，則被告乙○○對於所持
    行竊工具要無為虛偽陳述之必要，應認被告乙○○等人所為
    附表一編號1為之竊盜犯行，係攜帶一字型起子無誤。又被
    告乙○○就附表編號3所示行為人及行竊方式，雖於本院審
    理時供稱其已不記得行竊時間、方式等細節，並就附表編號
    6、7所示行為人，辯稱係其一人所為云云，惟附表編號3、6
    、7之犯罪事實，業據證人高姓少年於本院結證明確，核與
    其於本院少年法庭之陳述內容相符，且若高姓少年確無參與
    該等竊盜行為，焉有於本院少年法庭承認為竊盜共犯而自陷
    遭受處罰之窘境，更無甘冒偽證罪責虛偽證述之理，準此，
    本院爰就前述事實認定如附表編號1、3、6、7所載，併此敘
    明。綜上，本件事證明確，被告甲○○、乙○○之犯行，均
    堪認定，應予依法論科。
三、按刑法上所謂兇器，其種類並無限制，凡客觀上對於人之生
    命、身體、安全構成威脅，具有危險性之兇器均屬之，且祇
    須行竊時攜帶此種具有危險性之兇器為已足，並不以攜帶之
    初有行兇之意圖為必要（最高法院79年臺上字第5253號判例
    參照）。且按扳手、鉗子、起子等物，客觀上均足對人之生
    命、身體、安全構成威脅應認為行兇器具，持以行竊應成立
    加重竊盜罪（最高法院76年度臺上字第3929號判決參照）。
    被告乙○○等人共犯附表編號1所示竊盜犯行所攜帶之一字
    型起子1支雖未扣案，然既可持以破壞門鎖，足認該一字型
    起子質地堅硬，在客觀上顯對人之生命、身體、安全構成威
    脅，係具有危險性之兇器無訛。故核被告乙○○所為，分係
    犯刑法第321條第1項第1、2、3、4款之加重竊盜罪（各該次
    犯行所犯法條詳如附表一所犯法條欄所示）；被告甲○○所
    為，均係犯刑法第321條第1項第4款之結夥竊盜罪。被告乙○○供稱其於95年11月下旬某日凌晨攀爬進入附表編號2所
    示房屋，該處1樓是早餐店，2樓為住家，1樓與2樓之間有樓
    梯等語明確，是被告乙○○所為附表編號2所示竊盜行為，
    已該當刑法第321條第1項第1款之加重條件，起訴書犯罪事
    實欄及起訴條文雖漏未記載，然此僅係為加重條件之增加，
    屬單純一罪，毋庸變更起訴法條；另起訴書就附表編號3所
    示犯罪事實，雖認係被告乙○○一人獨自攜帶兇器一字起子
    行竊，惟本院業據證人高姓少年證述認定如附表編號3所示
    ，前已敘明，是被告乙○○此部分犯行，應係構成刑法第
    321條第1項第4款、第2款結夥踰越安全設備竊盜罪，而非起
    訴意旨所論之刑法第321條第1項第3款攜帶兇器竊盜罪，然
    此僅為加重條件之增減，乃屬單純一罪，本院自得併予審酌
    補充，亦毋庸變更起訴法條，併此敘明。被告甲○○分與附
    表編號4、5行為人欄所示之行為人間；被告乙○○分與如附
    表一行為人欄所示之行為人間，有犯意之聯絡及行為之分擔
    ，皆為共同正犯。被告甲○○、乙○○所犯上開各罪間，犯
    意各別，行為互異，應予分論併罰。被告甲○○、乙○○均
    係成年人，各就附表編號4及附表編號1、3、4、6、7所示犯
    行，與高姓少年（80年2月生）共同實施加重竊盜罪，應分
    別依兒童及少年福利法第70條第1項前段加重其刑。再被告
    甲○○有如事實欄所載曾受有期徒刑執行完畢之前科，此有
    臺灣彰化地方法院檢察署刑案資料查註紀錄表及臺灣高等法
    院被告前案紀錄表各1份在卷足憑，其於5年以內故意再犯本
    件有期徒刑以上之2罪，均為累犯，應各依刑法第47條第1項
    之規定，加重其刑（並就附表編號4所示犯行，遞加重之）
    。被告甲○○於有偵查犯罪職權之機關或個人尚未有其他事
    證合理懷疑其涉有附表編號4所示之竊盜犯嫌前，即主動向
    員警陳明自己與乙○○、丙○○及高姓少年等人另涉犯附表
    編號4所示竊盜案件（詳見被告甲○○96年2月10日警局調查
    筆錄），其對於上開未發覺之罪自首而接受裁判，爰依刑法
    第62條前段之規定，減輕其刑，並依法先加後減之。另按刑
    法第62條前段所規定之自首，係以對於未發覺之犯罪自首而
    受裁判為要件，故犯罪行為人應於有偵查犯罪職權之公務員
    未發覺犯罪事實或犯罪人之前自首犯罪，且接受裁判，兩項
    要件兼備，始得依刑法第62條前段自首之規定減輕其刑，又
    雖有自願接受裁判之意思表示，但事後復拒不到案或逃逸無
    蹤，則此行為人顯無悔罪投誠之意，而與自首要件不符，不
    能成立自首（最高法院86年度臺上字第1951號、93年度臺上
    字第550號判決意旨參照），本件被告乙○○雖於警詢時主
    動坦承其上開竊盜犯行，惟嗣後被告乙○○經本院合法傳喚
    ，無正當理由而不到庭應訊，亦無法拘提到案，而於97年3
    月12日經本院發布通緝，迄97年4月3日方遭警緝獲歸案，此
    有本院97年彰院賢緝字第111號通緝書1份在卷可佐，被告既
    已逃匿，即無接受裁判之意思，依前揭說明即與刑法自首之
    要件不合，要無法據以減輕其刑，附此敘明。爰分別審酌被
    告甲○○、乙○○均素行不佳，仍不知悔改，渠等皆正值青
    壯，竟不思正當工作，屢為竊盜犯行，對社會治安所生危害
    鉅大，且造成被害人財產損失，法治觀念淡薄，行為殊不可
    取，再參酌渠等各次竊盜所得財物之價值，暨渠等之犯罪動
    機、目的、手段及犯後態度等一切情狀，分別量處如主文所
    示之刑。又被告甲○○、乙○○本案之犯罪時間均係在96年
    4月24日以前，且所犯均符合中華民國九十六年罪犯減刑條
    例規定之減刑條件（被告乙○○係於前開條例於96年7月16
    日生效施行後之97年3月12日，始經本院發布通緝，有前揭
    通緝書1份在卷可考，是被告乙○○尚不符合該條例第5條所
    定不予減刑規定，附予敘明），爰各依該條例第2條第1項第
    3款規定，減其宣告刑2分之1，並分別定其應執行刑。另按
    對有罪之被告諭知保安處分者，應於判決主文內載明所犯之
    罪，並分別情形，記載其處分及期間，刑事訴訟法第309條
    第6款定有明文。依上開規定，數罪併罰之被告有宣告保安
    處分強制工作之必要者，應於有宣告必要之各該犯罪主文內
    記載其處分及期間，而非於定應執行時，始為強制工作之諭
    知。查被告乙○○前有多次竊盜之非行紀錄，並曾於92年間
    ，因竊盜案件，經本院少年法庭以92年度少護字第307號裁
    定令入感化教育處所施以感化教育，甫於95年7月3日感化教
    育執行期滿釋放，復於附表所示期間行竊，次數達7次，對
    社會秩序、民眾權益有重大危害，足證其並無悔過改善之意
    ，確有犯罪習慣無訛，自應藉由積極勞動之工作環境，使其
    培養勤奮任事、樂觀進取之態度，以準備重返現實社會，且
    其正值年輕力壯之時，卻未盡其力於正途，反屢次為竊盜犯
    罪，足認有矯治其惡習、培育其正確觀念、性格，是審酌被
    告乙○○本案犯罪之一切情狀，認僅處以有期徒刑之刑，尚
    不能促其警惕戒免惡習，若未令入勞動處所強制工作，習得
    勤勞刻苦之精神及謀生之技藝與能力，而驟然返回社會，必
    因無正當職業，致生不能適應而有再犯之可能，為促其能於
    將來刑滿重返社會時，不再重蹈覆轍，且本院就其附表編號
    1至7所示之刑定其應執行刑已達1年以上，爰依竊盜犯贓物
    犯保安處分條例第3條第1項之規定，宣告被告乙○○應於各
    竊盜罪所處之刑執行前，令入勞動場所施以強制工作3年。
    又宣告多數強制工作，期間相同者執行其一，保安處分執行
    法第4條之1第1項第4款、第1款亦定有明文。是同一被告有
    宣告多數強制工作之情形時，應由執行檢察官依上開保安處
    分執行法規定擇一執行，並無於判決內定應執行之保安處分
    之必要，併此敘明。至被告乙○○為附表編號1所示竊盜犯
    行所攜帶之一字型起子1支，並未扣案，且無證據證明仍然
    存在，為免將來執行困難，爰不宣告沒收，附此載明。
據上論斷，應依刑事訴訟法第299條第1項前段，兒童及少年福利
法第70條第1項前段，刑法第28條、第321第1項第1款、第2款、
第3款、第4款、第62條前段、第47條第1項、第51條第5款，中華
民國96年罪犯減刑條例第2條第1項第3款、第7條，竊盜犯贓物犯
保安處分條例第3條第1項、第4條、第5條第1項前段，判決如主
文。
本案經檢察官莊佳瑋到庭執行職務。
中    華    民    國    97    年    7     月    3     日
                  刑事第二庭      審判長法官  石馨文
                                  法      官  黃齡玉
                                  法      官  尚安雅
以上正本證明與原本無異。
如不服本判決，應於判決送達後10日內，向本院提出上訴書狀，
上訴書狀應「敘述具體上訴理由」，並按他造當事人之人數附繕
本。「切勿逕送上級法院」。
告訴人或被害人對於判決如有不服具備理由請求檢察官上訴者，
其上訴期間之計算係以檢察官收受判決正本之日期為準。
中    華    民    國    97    年    7     月    8     日
                                  書  記  官  陳文俊
附錄本案論罪科刑法條全文：
中華民國刑法第321條
（加重竊盜罪）
犯竊盜罪而有左列情形之一者，處六月以上、五年以下有期徒刑
：
一、於夜間侵入住宅或有人居住之建築物、船艦或隱匿其內而犯
    之者。
二、毀越門扇、牆垣或其他安全設備而犯之者。
三、攜帶兇器而犯之者。
四、結夥三人以上而犯之者。
五、乘火災、水災或其他災害之際而犯之者。
六、在車站或埠頭而犯之者。
前項之未遂犯罰之。
附表：
 ┌──┬─────┬───────────┬──────┬──────────┬──────┬─────────┐
 │編號│ 行為人   │ 犯罪時間及地點       │  犯罪方法  │  竊得財物及價值    │ 所犯法條   │   應處之罪刑     │
 │    │          │    （民國）          │            │   （新臺幣）       │            │                  │
 ├──┼─────┼───────────┼──────┼──────────┼──────┼─────────┤
 │ 1  │乙○○    │95年11月14日上午11時許│持客觀上足以│土地所有權狀影本2份 │刑法第321條 │乙○○成年人與少年│
 │    │丙○○    │；                    │對人之生命、│、身分證影本、印鑑證│第1項第2、3 │犯結夥攜帶兇器毀壞│
 │    │高姓少年  │彰化市○○路○段229號蔡│身體、安全構│明2張、領帶夾1個、袖│、4款       │門扇竊盜罪，處有期│
 │    │          │陳清琴住處            │成威脅、可供│扣及耳環各1組，價值 │            │徒刑拾月，減為有期│
 │    │          │                      │兇器使用之一│約6, 000元          │            │徒刑伍月。並於刑之│
 │    │          │                      │字型起子1支 │                    │            │執行前，令入勞動場│
 │    │          │                      │破壞鋁門入內│                    │            │所強制工作參年。  │
 │    │          │                      │行竊。      │                    │            │                  │
 ├──┼─────┼───────────┼──────┼──────────┼──────┼─────────┤
 │ 2  │乙○○    │95年11月下旬某日凌晨某│踰越左揭房屋│400元硬幣1包        │刑法第321條 │乙○○共同犯踰越安│
 │    │丙○○    │時許；                │1樓窗戶進入 │                    │第1項第1款、│全設備於夜間侵入住│
 │    │          │彰化縣彰化市○○路○段 │該處1樓早餐 │                    │第2款       │宅竊盜罪，處有期徒│
 │    │          │191巷7號己○○經營之1 │店行竊      │                    │            │刑捌月，減為有期徒│
 │    │          │樓早餐店              │            │                    │            │刑肆月。並於刑之執│
 │    │          │                      │            │                    │            │行前，令入勞動場所│
 │    │          │                      │            │                    │            │強制工作參年。    │
 ├──┼─────┼───────────┼──────┼──────────┼──────┼─────────┤
 │ 3  │乙○○    │95年12月中旬某日某時許│踰越窗戶進入│數位相機1台（價值約 │刑法第321條 │乙○○成年人與少年│
 │    │丙○○    │；                    │該屋行竊    │3,000元）           │第1項第2款、│犯結夥踰越安全設備│
 │    │高姓少年  │彰化縣花壇鄉北口村內溪│            │                    │第4款       │竊盜罪，處有期徒刑│
 │    │          │一巷32弄33號丑○○住處│            │                    │            │拾月，減為有期徒刑│
 │    │          │                      │            │                    │            │伍月。並於刑之執行│
 │    │          │                      │            │                    │            │前，令入勞動場所強│
 │    │          │                      │            │                    │            │制工作參年。      │
 ├──┼─────┼───────────┼──────┼──────────┼──────┼─────────┤
 │ 4  │乙○○    │95年12月5日下午4時許；│ 徒手行竊   │液晶電視及DVD錄放影 │刑法第321條 │甲○○成年人與少年│
 │    │甲○○    │彰化縣彰化市南興里南興│(以該屋鑰匙 │機各1台（價值共約56,│第1項第4款  │犯結夥竊盜罪，累犯│
 │    │丙○○    │路121巷25弄33號丁○○ │ 及遙控器開 │000元）及車號LKF-262│            │，處有期徒刑壹年，│
 │    │高姓少年  │住處                  │ 啟大門入內)│號重型機車1台（價值 │            │減為有期徒刑陸月。│
 │    │          │                      │            │約20,000元）。      │            │                  │
 │    │          │                      │            │                    │            │乙○○成年人與少年│
 │    │          │                      │            │                    │            │犯結夥竊盜罪，處有│
 │    │          │                      │            │                    │            │期徒刑壹年，減為有│
 │    │          │                      │            │                    │            │期徒刑陸月。並於刑│
 │    │          │                      │            │                    │            │之執行前，令入勞動│
 │    │          │                      │            │                    │            │場所強制工作參年。│
 ├──┼─────┼───────────┼──────┼──────────┼──────┼─────────┤
 │ 5  │乙○○    │95年12月7日下午2時許；│ 徒手行竊   │點唱機、數位相機各1 │刑法第321條 │甲○○犯結夥竊盜罪│
 │    │甲○○    │彰化縣彰化市延和里埔西│(向不知情之 │台、金戒指2只、手機2│第1項第4款  │，累犯，處有期徒刑│
 │    │丙○○    │街97巷45號庚○○住處  │ 鎖匠訛稱未 │支、ACER3200型14吋筆│            │壹年貳月，減為有期│
 │    │          │                      │ 帶鑰匙，而 │記型電腦1台及NIKE手 │            │徒刑柒月。        │
 │    │          │                      │ 讓該鎖匠打 │提包1個（價值約200,0│            │                  │
 │    │          │                      │ 開大門入內)│00元）              │            │乙○○犯結夥竊盜罪│
 │    │          │                      │            │                    │            │，處有期徒刑壹年，│
 │    │          │                      │            │                    │            │減為有期徒刑陸月。│
 │    │          │                      │            │                    │            │並於刑之執行前，令│
 │    │          │                      │            │                    │            │入勞動場所強制工作│
 │    │          │                      │            │                    │            │參年。            │
 ├──┼─────┼───────────┼──────┼──────────┼──────┼─────────┤
 │ 6  │乙○○    │96年1月1日下午4時30分 │徒手行竊    │電腦螢幕1台（價值約 │刑法第321條 │乙○○成年人與少年│
 │    │丙○○    │許；                  │(以自備鑰匙 │18,000元）          │第1項第4款  │犯結夥竊盜罪，處有│
 │    │高姓少年  │彰化縣彰化市桃源里桃源│ 開門入內)  │                    │            │期徒刑拾月，減為有│
 │    │          │街139號癸○○住處     │            │                    │            │期徒刑伍月。並於刑│
 │    │          │                      │            │                    │            │之執行前，令入勞動│
 │    │          │                      │            │                    │            │場所強制工作參年。│
 ├──┼─────┼───────────┼──────┼──────────┼──────┼─────────┤
 │ 7  │乙○○    │96年1月1日下午4時36分 │徒手行竊    │車號KSV-842號重型機 │刑法第321條 │乙○○成年人與少年│
 │    │丙○○    │許；                  │(以自備鑰匙 │車1部（車主為榮建彰 │第1項第4款  │犯結夥竊盜罪，處有│
 │    │高姓少年  │彰化縣彰化市桃源里桃源│ 竊取）     │，價值約15,000元）  │            │期徒刑拾月，減為有│
 │    │          │街133號榮明星住處門前 │            │                    │            │期徒刑伍月。並於刑│
 │    │          │                      │            │                    │            │之執行前，令入勞動│
 │    │          │                      │            │                    │            │場所強制工作參年。│
 └──┴─────┴───────────┴──────┴──────────┴──────┴─────────┘


司法院資訊處製作；財團法人民間司法改革基金會備份。
